【裁判字號】    99,台上,6194
【裁判日期】    991007
【裁判案由】    妨害風化
【裁判全文】
最高法院刑事判決            九十九年度台上字第六一九四號
上  訴  人  甲○○
上列上訴人因妨害風化案件，不服台灣高等法院台中分院中華民
國九十七年十二月九日第二審判決（九十七年度上訴字第二一０
八號，起訴案號：台灣台中地方法院檢察署九十六年度偵字第二
七五二九號），提起上訴，本院判決如下：
    主  文
原判決關於甲○○部分撤銷，發回台灣高等法院台中分院。
    理  由
本件原判決認定上訴人甲○○有原判決所記載之犯罪事實，因而
撤銷第一審關於上訴人部分之科刑判決，改判論處上訴人甲○○
意圖使女子與他人為猥褻之行為，而容留以營利罪刑（累犯，處
有期徒刑八月，並諭知從刑），固非無見。
惟查，(一)原判決事實認定本件查獲服務小姐蔡○○與男客張○○
進行「半套」性交易，並扣得上訴人所有之營業所得新台幣（下
同）一萬二千元等語，惟於判決理由又認證人即客人柯○○、陶
○○、吳○○在上訴人所經營之店內係與服務小姐進行純按摩等
情（見原判決第九、十頁），似認該店亦有從事一般按摩服務，
則本件扣案之現金一萬二千元，是否均屬上訴人所有之從事性交
易犯罪所得，尚有疑義，自應再予調查、審認，始為適法。(二)刑
法於民國九十五年七月一日修正施行，基於一罪一罰，以實現刑
罰公平原則之考量，將包含多數侵害法益行為，但科刑上僅論以
一罪之連續犯及僅成立實質一罪之常業犯規定刪除。為避免流於
嚴苛，原可單獨成罪之多數行為，苟依社會通念，認為刑罰上予
以單純一罪評價，始符合刑罰公平原則者，自應僅包括論以一罪
；然其範圍必須與修法意旨相契合。又集合犯係指犯罪構成要件
之行為，依其本質、犯罪目的或社會常態觀之，通常具有反覆、
繼續之特性，此等反覆、繼續實行之行為，於自然意義上雖係數
行為，但依社會通念，法律上應僅為一總括之評價，法律乃將之
規定為一獨立之犯罪類型，而為包括一罪。故犯罪是否為包括一
罪之集合犯，客觀上，應斟酌其法律規定之本來意涵、實現該犯
罪目的之必要手段、社會生活經驗中該犯罪實行常態及社會通念
；主觀上，則視其是否出於行為人之一次決意，並秉持刑罰公平
原則等情形，加以判斷。本件上訴人甲○○意圖使女子與他人為
猥褻之行為，而容留以營利之行為，係為實現牟利之犯罪目的，
依吾人生活經驗，其犯罪之實行，固以反覆、繼續為常態，然其
犯罪時間不短，且原判決理由亦認有多位女子為性交易等情（見
原判決第七、九頁），應係先後容留不同之女子為猥褻之行為（
性交易），依社會通念，殊難認以評價一罪為適當，自不得認僅
成立集合犯之包括一罪。原判決以上訴人甲○○所犯刑法第二百
三十一條第一項之罪係集合犯，應論以一罪（見原判決第十一頁
），核有判決適用法則不當之違法。以上或為上訴意旨所指摘，
或為本院得依職權調查之事項，應認原判決關於上訴人甲○○部
分，有撤銷發發回更審之原因。
據上論結，應依刑事訴訟法第三百九十七條、第四百零一條，判
決如主文。
中    華    民    國  九十九  年    十    月    七    日
                      最高法院刑事第十二庭
                          審判長法官  黃  一  鑫  
                                法官  張  春  福  
                                法官  林  勤  純  
                                法官  陳  國  文  
                                法官  宋  明  中  
本件正本證明與原本無異
                                      書  記  官  
中    華    民    國  九十九  年    十    月   十二   日
                                                       s

司法院資訊處製作；財團法人民間司法改革基金會備份。
